臺灣新竹地方法院刑事判決　　　　　　 99年度簡上字第117號
公　訴　人　臺灣新竹地方法院檢察署檢察官
上　訴　人
即　被　告　郭彥亨
上列上訴人即被告因涉犯妨害家庭案件，不服本院簡易庭民國99
年5 月31日99年度審竹簡字第255 號第一審簡易判決（聲請簡易
判決處刑案號：臺灣新竹地方法院檢察署檢察官99年度偵緝字第
67號），提起上訴，本院管轄之第二審合議庭判決如下：
    主      文
上訴駁回。
    事實及理由
一、上訴人即被告郭彥亨（下稱被告）於本院審理時雖未到庭，
    惟據其具狀上訴意旨略以：原審判決未讓被告與告訴人范乾
    龍（下稱告訴人）和解，且未讓告訴人因和解而撤回告訴，
    復未審酌若告訴經撤回後，應論以不受理判決，顯有適用法
    則不當之處等語。
二、本案經本院管轄第二審之合議庭審理結果，認第一審以被告
    係犯刑法第239 條後段之相姦罪，並依刑事訴訟法第449 條
    第1 項前段、第454 條第2 項，刑法第239 條後段、第47條
    第1 項、第41條第1 項前段，逕以簡易判決量處被告所犯之
    罪處有期徒刑4 月，並諭知如易科罰金，以新臺幣（下同）
    1 千元折算1 日之折算標準，而判決被告有罪，其認定犯罪
    構成要件事實、適用論罪法條部分均無違誤，除均引用如附
    件第一審判決書及聲請簡易判決處刑書所記載之事實、證據
    及理由外，並依刑事訴訟法第373 條之規定予以補充說明如
    下：
  (一)程序部分（含證據能力之審酌）：
    1.按數同級法院管轄之案件相牽連者，得合併由其中一法院
      轄；又數人共犯一罪或數罪，或數人同時在同一處所各別
      犯罪者，為相牽連案件，刑事訴訟法第6 條、第7 條第2
      、3 款分別定有明文。查本件被告與住處在新竹縣之另案
      共同被告曾錦圓為通（相）姦行為，是為數人共犯一罪之
      相牽連案件，是被告犯罪部分，本院對之即有管轄權。
    2.次按被告以外之人於審判外之言詞或書面陳述，除法律有
      規定者外，不得作為證據；又被告以外之人於審判外之陳
      述，雖不符合同法第159 條之1 至第159 條之4 之規定，
      但經當事人於審判程序同意作為證據，法院審酌該言詞陳
      述或書面陳述作成時之情況，認為適當者，亦得為證據；
      另當事人、代理人或辯護人於法院調查證據時，知有第15
      9 條第1 項不得為證據之情形，而未於言詞辯論終結前聲
      明異議者，視為有前項之同意，刑事訴訟法第159 條第1
      項及第159 條之5 分別定有明文。查本判決所引用之各項
      證據方法之證據能力，被告於準備程序及審判期日中均未
      到庭爭執或聲明異議，本院審酌該等言詞陳述及書面陳述
      作成時之情況，並無不宜作為證據之情事，依刑事訴訟法
      第159 條之5 之規定，自得作為證據。
  (二)實體部分：
    1.按告訴乃論之罪，告訴人於第一審辯論終結前得撤回其告
      訴，於刑事訴訟法第238條第1項定有明文。本件被告固於
      偵訊時表明願與告訴人和解之意（偵卷第24頁），惟原審
      傳喚告訴人並未到庭，此有刑事報到單及訊問筆錄在卷足
      憑（原審卷第12、13頁），且被告亦未提出曾與告訴人達
      成和解、且告訴人並願撤回本件告訴之相關事證，從而原
      審據以為實體裁判，顯無違誤不當之處甚明。
    2.又「第一審法院依被告在偵查中之自白或其他現存之證據
      ，已足認定其犯罪者，得因檢察官之聲請，不經通常審判
      程序，逕以簡易判決處刑。但有必要時，應於處刑前訊問
      被告」，此為刑事訴訟法第449 條第1 項所明文。而依法
      院辦理刑事訴訟簡易程序案件應行注意事項第1 條所示：
      「所稱『必要時』，指對於檢察官聲請以簡易判決處刑之
      犯罪事實，或其他與犯罪或科刑有關之事實有加調查之必
      要者而言」。因此，法院辦理簡易判決處刑案件，除認為
      就犯罪事實或其他與犯罪或科刑有關之事實有調查之必要
      者外，並無必須進行使被告與告訴人試行和解，甚而需使
      告訴人因和解而撤回告訴之強制規定，且告訴人是否願意
      撤回告訴，衡非被告片面所能強求，復以被告亦未與告訴
      人達成和解或使告訴人撤回告訴。是原審簡易判決程序，
      並未論以不受理判決，於法亦無任何違誤。
    3.從而，本件告訴人對被告涉犯相姦之行為提出合法之告訴
      ，檢察官聲請以簡易判決處刑，本院第一審為被告有罪之
      判決，其處理程序與刑事訴訟法之相關規定均無違誤，上
      訴意旨猶認本件未使被告與告訴人進行和解、或認告訴人
      應撤回告訴、或認本院應論以不受理判決云云，均為無理
      由，應予駁回。
三、第二審被告經合法傳喚，無正當之理由不到庭者，得不待其
    陳述，逕行判決，刑事訴訟法第371 條定有明文。次按對於
    簡易判決處刑不服而上訴者，得準用上開規定，此觀諸刑事
    訴訟法第455 條之1 第3 項之規定自明。本案被告因住居所
    不明，經本院依公示送達方式合法傳喚，有傳票送達回證、
    本院公務電話紀錄、戶籍資料查詢、被告在監在押查詢報表
    、刑事報到單、桃園縣平鎮市公所99年12月6 日平市行字第
    0990046161號函及公示送達證書等件在卷足憑（本院卷第18
    、36、38、41、42、45、49、54、55、59、63、70、72頁）
    ，其於審判期日無正當理由未到庭，爰不待其陳述，而為一
    造辯論判決，附此敘明。
據上論斷，應依刑事訴訟法第455 條之1 第1 項、第3 項、第36
4 條、第368 條、第373 條、第371 條，判決如主文。
本案經檢察官陳建文到庭執行職務
中    華    民    國   100    年    2     月    11    日
                  刑事第六庭  審判長法  官  馮俊郎

                                    法  官  蔡欣怡

                                    法  官  林建鼎
以上正本證明與原本無異。
不得上訴。
中    華    民    國   100    年    2     月    11    日
                                    書記官  黃伊婕
附錄本件論罪科刑之法條：
刑法第239條：
有配偶而與人通姦者，處1 年以下有期徒刑。其相姦者亦同。

（附件）
臺灣新竹地方法院刑事簡易判決       99年度審竹簡字第255號
聲  請  人  臺灣新竹地方法院檢察署檢察官
被      告  郭彥亨  男  28歲（民國○○年○月○○日生）
                    身分證統一編號：Ｚ000000000號  
                    住桃園縣平鎮市○○○街32號11樓
上列被告因妨害家庭案件，經檢察官聲請以簡易判決處刑（99年
度偵緝字第67號），本院判決如下:
    主  文
郭彥亨犯相姦罪，累犯，處有期徒刑肆月，如易科罰金，以新臺
幣壹仟元折算壹日。
    事實及理由
一、本件犯罪事實、證據及應適用法條，除犯罪事實欄１、第1
    行至第6 行應補充更正為「郭彥亨前於民國94年間(1)因違反
    替代役實施條例案件，經臺灣澎湖地方法院以94年馬簡字第
    108 號判決判處有期徒刑5 月確定；又於95年間(2)因詐欺案
    件，經臺灣桃園地方法院以95年簡字第355 號判決判處有期
    徒刑6 月確定；又於同年間(3)因竊盜案件，經同法院以94年
    易字第1573號判決判處有期徒刑6 月確定；又於96年間(4)因
    恐嚇案件，經同法院以96年易字第565 號判決判處有期徒刑
    1 年4 月確定。復因減刑條例之施行，上開(1)、(2)、(3)案件
    分別減為有期徒刑2 月又15日、3 月、3 月，並經定應執行
    刑為有期徒刑7 月又15日確定，又上開(4)案件減為有期徒刑
    8 月確定。上開案件經接續執行，於96年11月21日徒刑執行
    完畢出監。」、第7 行至第8 行「96年1 月6 日出監後之當
    年1 、2 月間」應更正為「97年1 、2 月間」外，餘均引用
    檢察官聲請簡易判決處刑書之記載。
二、核被告郭彥亨所為，係犯刑法第239 條後段之相姦罪。被告
    有犯罪事實欄所載之前科紀錄，並於96年11月21日徒刑執行
    完畢出監，此有臺灣高等法院被告前案紀錄表1 份在卷足參
    ，其於受有期徒刑執行完畢後，5 年以內故意再犯本件有期
    徒刑以上之罪，為累犯，應依刑法第47條第1 項規定加重其
    刑。爰審酌被告素行不佳，明知同案被告曾錦圓係有配偶之
    人，竟仍與之發生通姦行為，並生下一子，對於告訴人之心
    理、精神產生莫大之傷害，且迄未獲告訴人之諒解，並未與
    告訴人達成民事和解，兼衡其犯罪後坦承犯行，態度尚可等
    一切情狀，量處如主文所示之刑，並諭知易科罰金之折算標
    準。
三、依刑事訴訟法第449 條第1 項前段、第454 條第2 項，刑法
    第239 條後段、第47條第1 項、第41條第1 項前段，逕以簡
    易判決處如主文所示之刑。
四、如不服本件判決，得自收受送達之日起10日內，向本院提起
    上訴。
中    華    民    國    99    年    5     月    31    日
                        新竹簡易庭  法  官  魏瑞紅
以上正本證明與原本無異。
                                    書記官  劉雅文
中    華    民    國    99    年    6     月    3     日
附錄本院論罪科刑法條：
刑法第239條：
有配偶而與人通姦者，處1 年以下有期徒刑。其相姦者亦同。

臺灣新竹地方法院檢察署檢察官聲請簡易判決處刑書
                                      99年度偵緝字第67號
    被      告  郭彥亨  男  26歲（民國○○年○月○○日生）
                        國民身分證統一編號：Ｚ000000000號
                        住桃園縣平鎮市○○○街32號11樓
上列被告因妨害家庭案件，業經偵查終結，認為宜以簡易判決處
刑，茲將犯罪事實及證據並所犯法條分敘如下：
        犯罪事實
１、郭彥亨前因違反替代役實施條例、竊盜案件，分別經臺灣澎
    湖地方法院以94年度馬簡字第108 號判決判處有期徒刑5 月
    及臺灣桃園地方法院以94年度易字第1573號判決判處有期徒
    刑6 月確定，嗣兩案經臺灣桃園地方法院以95年度聲字第18
    61號裁定定應執行有期徒刑10月確定，並於民國96年1 月6
    日執行完畢出監。郭彥亨明知曾錦圓係范乾龍之配偶，竟基
    於與有配偶之人相姦之單一犯意，趁范乾龍在監執行之際，
    自96年1 月6 日出監後之當年1 、2 月間，在郭彥亨位於桃
    園縣平鎮市○○○街32號11樓住處內，與曾錦圓發生數次性
    交行為，曾錦圓並因此懷孕，嗣於97年10月18日在桃園縣中
    壢市宏其婦幼醫院產下1 女。
２、案經范乾龍告訴偵辦。
        證據並所犯法條
１、證據：
  (1)被告郭彥亨偵訊時有關知悉曾錦圓係有配偶之人，仍與之
     發生性交行為過程之供述。
  (2)告訴人范乾龍偵訊時之指訴及具結之證述。
  (3)個人（戶籍）基本資料查詢結果列印單。
  (4)宏其醫療社團法人宏其婦幼醫院98年7 月10日醫韓字第980
     710 號函暨病歷、新生兒出生記錄單。
２、核被告所為，係犯刑法第239 後段之相姦罪嫌。另被告有如
    犯罪事實欄所述之前案及執行紀錄，此有刑案資料查註紀錄
    表及矯正簡表附卷可稽，其受徒刑之執行完畢後，5 年以內
    故意再犯有期徒刑以上之本罪，為累犯，請依刑法第47條第
    1 項規定加重其刑。
３、依刑事訴訟法第451條第1項聲請逕以簡易判決處刑。
    此    致
臺灣新竹地方法院
中    華    民    國    99    年    1     月    28    日
                              檢 察 官    鄒 茂 瑜
本件證明與原本無異
中    華    民    國    99    年    2     月    4     日
                              書 記 官    林 慧 菁